【裁判字號】    95,訴,592
【裁判日期】    950828
【裁判案由】    毒品危害防制條例
【裁判全文】
臺灣高雄地方法院刑事判決               95年度訴字第592號
公  訴  人  臺灣高雄地方法院檢察署檢察官
被      告  甲○○
                    （現在臺灣屏東監獄竹田分監執行中）
上列被告因違反毒品危害防制條例案件，經檢察官提起公訴（臺
灣高雄地方法院檢察署95年度毒偵字第618 號），及移送併辦（
臺灣屏東地方法院檢察署95年度毒偵字第1143、1220號），本院
合議庭裁定由受命法官獨任進行簡式審判程序，茲判決如下：
    主  文
甲○○連續施用第一級毒品，處有期徒刑玖月。又施用第二級毒
品，處有期徒刑肆月。應執行有期徒刑壹年。
    事  實
一、甲○○前於民國89年間，因施用毒品案件，經臺灣臺南地方
    法院以89年度毒聲字第2981號裁定送觀察、勒戒後，因認有
    繼續施用毒品之傾向，經該院以89年度毒聲字第3239號裁定
    送強制戒治，嗣因無繼續執行強制戒治之必要，經該院以90
    年度毒聲字第1632號裁定停止戒治，所餘戒治期間交付保護
    管束，於90年11月13日因保護管束期滿，強制戒治視為執行
    完畢，並經臺灣臺南地方法院檢察署檢察官以90年度戒毒偵
    字第587 號案件為不起訴處分確定。詎其仍不知戒絕毒癮，
    明知海洛因及甲基安非他命分別經公告列為毒品危害防制條
    例第2 條第2 項第1 款之第一級毒品及同條項第2 款之第二
    級毒品，不得非法持有、施用，復基於連續施用第一級毒品
    海洛因之概括犯意及施用第二級毒品甲基安非他命之犯意，
    於強制戒治執行完畢後5 年內，分別：(一)自94年10月3 日某
    時起迄95年6 月21日晚上6 時許止，在高雄縣大寮鄉○○路
    579 號之1 「生財汽車保養場」、屏東縣東港鎮○○路「安
    泰醫院」某病房內及屏東縣東港鎮東隆宮廁所內等處，以將
    海洛因置入針筒內注射體內之方式，連續施用第一級毒品海
    洛因多次，自94年10月3 日起迄95年5 月初止，每隔約10天
    施用1 次，嗣自95年5 月初起迄查獲為止，每天均施用1 次
    ；(二)於94年10月3 日某時許，在「生財汽車保養場」，以將
    甲基安非他命放入玻璃球內再以火燒烤吸食煙霧之方式，施
    用第二級毒品甲基安非他命1 次。嗣先後(一)於94年10月3 日
    下午5 時10分許，為警在高雄縣大寮鄉○○路579 號之1 「
    生財汽車保養場」內查獲；(二)於95年6 月15日下午5 時40分
    許，因另案遭通緝而為警在屏東縣東港鎮○○路「安泰醫院
    」前查獲；(三)於95年6 月21日晚上8 時15分許，因另案遭通
    緝而為警在屏東縣林邊鄉○○路某處查獲。繼經甲○○同意
    分別採集尿液送驗後，始知悉上情。
二、案經高雄市政府警察局苓雅分局報請臺灣高雄地方法院檢察
    署檢察官偵查起訴及屏東縣政府警察局東港分局、枋寮分局
    分別報請臺灣屏東地方法院檢察署檢察官移送併辦。
    理  由
一、程序部分：
    按本件被告甲○○所犯係死刑、無期徒刑、最輕本刑為3 年
    以上有期徒刑以外之罪，其於準備程序就前揭被訴事實為有
    罪之陳述，經受命法官告知簡式審判程序之旨，並聽取其與
    公訴人之意見後，本院認無不得或不宜改依簡式審判程序進
    行之處，爰依刑事訴訟法第273 條之1 第1 項、第284 條之
    1 規定，裁定本件由受命法官獨任進行簡式審判程序，合先
    敘明。
二、事實之認定：
    訊據被告甲○○對於在上揭時、地，以上述方式連續施用第
    一級毒品海洛因多次及施用第二級毒品甲基安非他命1 次之
    事實均坦承不諱（本院卷第95、96、105 、106 頁參照），
    且查：
    (一)被告先後為警查獲時，(1)於94年10月4 日中午12時20分許
      所採集之尿液，經送驗結果，呈嗎啡及甲基安非他命陽性
      反應，有高雄市立凱旋醫院94年10月11日報告編號A00000
      000 號濫用藥物尿液檢驗報告暨尿液採證代碼對照表各1
      紙附卷可稽（臺灣高雄地方法院檢察署95年度毒偵字第
      618 號卷所附警卷第5 、6 頁參照）；(2)於95年6 月15日
      晚上7 時許所採集之尿液，經送驗結果，呈嗎啡陽性反應
      ，有臺灣檢驗科技股份有限公司95年6 月28日報告編號
      KＺ000000000000號濫用藥物尿液檢驗報告暨尿液檢體送驗
      代號與真實姓名對照表各1 紙在卷可佐（臺灣屏東地方法
      院檢察署95年度毒偵字第1143號卷所附警卷第12、13頁參
      照）；(3)於95年6 月21日晚上8 時25分許所採集之尿液，
      經送驗結果，呈嗎啡陽性反應，有臺灣檢驗科技股份有限
      公司95年7 月6 日報告編號KＺ000000000000號濫用藥物尿
      液檢驗報告暨尿液受檢人真實姓名對照表各1 紙附卷可據
      （臺灣屏東地方法院檢察署95年度毒偵字第1220號卷所附
      警卷第9 、12頁參照）。是被告前揭自白與事實相符，應
      堪採為被告有罪之證據，則被告連續施用第一級毒品海洛
      因多次及施用第二級毒品甲基安非他命1 次之犯行，均堪
      認定。
    (二)被告前於89年間，因施用毒品案件，經臺灣臺南地方法院
      以89年度毒聲字第2981號裁定送觀察、勒戒後，因認有繼
      續施用毒品之傾向，經該院以89年度毒聲字第3239號裁定
      送強制戒治，嗣因無繼續執行強制戒治之必要，經該院以
      90年度毒聲字第1632號裁定停止戒治，所餘戒治期間交付
      保護管束，於90年11月13日因保護管束期滿，強制戒治視
      為執行完畢，並經臺灣臺南地方法院檢察署檢察官以90年
      度戒毒偵字第587 號案件為不起訴處分確定之事實，有臺
      灣高等法院被告前案紀錄表1 份在卷足參，其於前案強制
      戒治執行完畢釋放後，5 年內再犯本件施用毒品罪之事實
      ，事證明確，應予依法論科。
三、論罪與科刑：
    (一)本案相關法律之比較適用：
      按行為後法律有變更者，適用行為時之法律；但行為後之
      法律有利於行為人者，適用最有利於行為人之法律，刑法
      第2 條第1 項定有明文。次按有關新舊法之比較，應就罪
      刑有關之共犯、未遂犯、想像競合犯、牽連犯、連續犯、
      結合犯以及累犯加重、自首減輕暨其他法定加減原因（如
      身分加減）與加減例等一切情形，綜其全部罪刑之結果而
      為比較（最高法院95年第8 次刑事庭會議決議參照）。查
      於被告前開行為後，刑法第51條第5 款及第56條業經總統
      於94年2 月2 日修正公布，並依刑法施行法第10條之1 規
      定自95年7 月1 日施行。職是，本件自應就被告行為前、
      後相關法律有修正者，依前揭規定暨決議意旨加以綜合比
      較以資適用。茲說明如下：
      1.新修正刑法第51條第5 款之規定，有期徒刑定應執行刑
        之上限，由不得逾20年提高為不得逾30年，此屬相當科
        刑規範之變更。比較新舊法之規定，應以修正前之刑法
        第51條第5 款之規定較有利於被告。
      2.新修正之刑法將原刑法第56條關於連續犯之規定廢除。
        準此，除法理上合於接續犯、包括一罪之情形仍可認為
        構成單一之犯罪外，其於數犯罪行為之情形，即應依刑
        法第51條之規定予以分論併罰。是比較新舊法之規定，
        應以修正前之刑法第56條規定較有利於被告。
      3.綜上，依前開決議整體比較結果，本件以修正前之刑法
        規定較有利於被告，爰依修正後刑法第2 條第1 項前段
        之規定，適用修正前刑法之相關規定。
    (二)查海洛因、甲基安非他命分別係毒品危害防制條例第2 條
      第2 項所稱之第一級、第二級毒品，不得非法持有、施用
      。核被告所為，係犯毒品危害防制條例第10條第1 項之施
      用第一級毒品罪及同條第2 項之施用第二級毒品罪。其施
      用第一級、第二級毒品前，持有海洛因、甲基安非他命之
      低度行為，應為施用之高度行為所吸收，均不另論罪。又
      被告先後多次施用第一級毒品犯行，時間緊接，犯罪構成
      要件亦均相同，顯係基於概括犯意反覆為之，應依修正前
      刑法關於連續犯之規定論以一罪，並加重其刑。而被告所
      犯上述二罪，犯意各別，行為互殊，應予分論併罰。爰審
      酌被告前因施用毒品案件經強制戒治執行完畢釋放後，竟
      仍未能徹底戒絕毒品，復犯本案施用毒品罪，顯見其無戒
      毒悔改之意，惟念其施用毒品之次數、施用毒品乃自戕一
      己之身體健康，尚未對他人造成危害，且犯後已坦承犯行
      ，態度良好等一切情狀，各量處如主文所示之刑，並依修
      正前刑法第51條第5 款之規定，定其應執行之刑，以資懲
      戒。
據上論斷，應依刑事訴訟法第273 之1 第1 項、第284 條之1 、
第299 條第1 項前段，毒品危害防制條例第10條第1 項、第2 項
，刑法第2 條第1 項前段、第11條，修正前刑法第56條、第51條
第5 款，判決如主文。
本案經檢察官朱秋菊到庭執行職務。
中    華    民    國    95    年    8     月    28    日
                    刑事第四庭  法  官  陳振嘉
如不服本判決，應於判決送達後10日內，向本院提出上訴狀。
以上正本證明與原本無異。
中    華    民    國    95    年    8     月    28    日
                                書記官  顏宗貝
附錄本案判決論罪科刑法條：
毒品危害防制條例第10條
施用第一級毒品者，處6 月以上5 年以下有期徒刑。
施用第二級毒品者，處3 年以下有期徒刑。


司法院資訊處製作；財團法人民間司法改革基金會備份。
